【裁判字號】    98,裁,367
【裁判日期】    980212
【裁判案由】    解聘
【裁判全文】
最  高  行  政  法  院  裁  定
                                       98年度裁字第367號
抗  告  人  甲○○
上列抗告人因與相對人教育部間解聘事件，對於中華民國97年8
月29日臺北高等行政法院97年度訴字第311號裁定，提起抗告，
本院裁定如下︰
    主  文
抗告駁回。
抗告訴訟費用由抗告人負擔。
    理  由
一、按抗告法院認抗告為不合法或無理由者，應為駁回抗告之裁
    定。
二、本件抗告人原係大華技術學院通識教育中心副教授，因不服
    相對人民國93年3月19日臺人(二)字第0930037895A號函（下稱
    系爭處分1）同意大華技術學院解聘案，依教師法第33條規
    定，提起申訴、再申訴，案經相對人中央教師申訴評議委員
    會95年3月10日臺申字第0950032192號評議決定（下稱系爭
    處分2）駁回其再申訴，抗告人不服，復提起行政訴訟，嗣
    分別經臺北高等行政法院95年度訴字第1381號裁定及本院96
    年度裁字第1816號裁定駁回其抗告確定在案。抗告人對上開
    系爭處分1、2再提起訴願，經訴願機關予以不受理決定。抗
    告人仍表不服，遂提起本件行政訴訟，請求撤銷系爭處分1
    、2。原審法院以抗告人對於系爭處分1、2提起訴願，顯已
    逾行政程序法第98條第3項所定得聲明不服之1年最長法定期
    間，訴願決定因而以其訴願已逾法定不變期間，不予受理，
    並無不合。抗告人訴願既非合法，其復提起本件行政訴訟，
    因不備合法之訴願前置程序，其起訴為不合法，應予駁回。
三、抗告意旨略以：原裁定無視抗告人於原審主張提起行政訴訟
    之理由依據及各項主張，漠視憲法所保障之生存、工作及財
    產權；此外，系爭處分1未曾發文予抗告人，而係大華技術
    學院函轉抗告人後始知悉，且上開處分並無任何救濟途徑之
    教示記載，抗告人係依據前開大華技術學院之轉知函文而提
    起救濟，並無原裁定所稱已逾期之情事，復以系爭處分1係
    多階段行政處分之前階段參與行為，並非行政處分，應以大
    華技術學院所轉知之函文為行政處分，故抗告人於接獲該處
    分後始提起訴願，並未逾期。至於再申訴部分竟耗時近1年7
    個月始告完成，致抗告人不能於法定期間內提起訴願，況系
    爭處分2亦無相關救濟途徑之教示記載，故系爭處分1、2實
    屬瑕疵之行政處分，其所生之不利益應歸由行政機關承擔。
    另依訴願法第61條第1項規定，抗告人向原審法院作不服原
    行政處分之表示者，應視為自始即向訴願管轄機關提起訴願
    ，故抗告人提起訴願並未逾期，而抗告人前曾就本件提起行
    政訴訟，經臺北高等行政法院誤導而以大華技術學院為被告
    ，並迭遭駁回後，始知悉需踐行訴願程序後方能以相對人為
    被告提起行政訴訟，故抗告人提起本件訴訟應屬合法云云。
四、本院查：(一)按「訴願之提起，應自行政處分達到或公告期滿
    之次日起30日內為之。」為訴願法第14條第1項所明定。另
    「處分機關未告知救濟期間或告知錯誤未為更正，致相對人
    或利害關係人遲誤者，如自處分書送達後一年內聲明不服時
    ，視為於法定期間內所為。」行政程序法第98條第3項亦有
    明文。(二)本件系爭處分1之受文者雖為大華技術學院，惟大
    華技術學院業以93年3月22日華人字第0930000892號函轉知
    抗告人該同意解聘函意旨，而抗告人於93年4月21日向該校
    申訴評議委員會出具申訴書提出申訴等情，為原審所認定之
    事實；查抗告人既於93年3月間收到大華技術學院所轉之系
    爭處分1，距96年9月10日始對之提起訴願，已逾30日期間；
    縱系爭處分1無教示之記載，依上開行政程序法第98條第3項
    規定，抗告人至遲亦應於知悉後1年內對之提起訴願，抗告
    人卻遲至96年9月10日（已逾3年）始對之提起訴願，原審認
    此部分之訴願顯已逾行政程序法法第98條第3項所定得聲明
    不服之1年最長法定期間，核無不合。另系爭處分2係於95年
    3月14日送達抗告人，此亦為原審所認定之事實，而該系爭
    處分2末行亦載明「如不服本評議決定，得依教師法第33條
    及相關規定，於法定期限內，向該管機關提起法律救濟。」
    ，縱使未明載救濟期間，依上開行政程序法第98條第3項規
    定，抗告人至遲應於96年3月14日以前對之提起訴願，惟抗
    告人卻遲至96年9月10日始對之提起訴願，原審認已逾上開
    所定得聲明不服之1年最長法定期間，自無不合。（三）至
    抗告人主張依訴願法第61條第1項規定，抗告人向原審法院
    作不服原行政處分之表示者，應視為自始即向訴願管轄機關
    提起訴願，故抗告人提起訴願並未逾期，而抗告人前曾就本
    件提起行政訴訟，經臺北高等行政法院誤導而以大華技術學
    院為被告，並迭遭駁回後，始知悉需踐行訴願程序後方能以
    教育部為被告提起行政訴訟，故抗告人提起本件訴訟應屬合
    法云云乙節；查依抗告人於原審起訴時所附之申訴書及再申
    訴書所載，抗告人係對大華技術學院以系爭函文對抗告人為
    解聘之行為不服，申訴評議及再申訴評議亦係以之為評議對
    象，足見抗告人並非對教育部為提起申訴或訴願之相對人。
    抗告人於原審起訴時，主張其經再申訴，並同時以再申訴為
    訴請撤銷對象，而該再申訴既係以相對人之解聘行為為程序
    對象，則行政訴訟對象自是該解聘行為及該再申訴評議決定
    ；然原審為抗告人計，以裁定命抗告人補正大華技術學院為
    作成解聘行為之相對人，此使抗告人之訴訟有進入實體審理
    之可能，並無不合。雖然原審審理結果，認抗告人之訴屬於
    私法爭議而以無審判權駁回，然此乃原審法院適用法律之結
    果，並無不合。抗告人上開主張，自不足採。（四）抗告人
    其餘主張，不影響原裁定之結果，是本件抗告無理由，應予
    駁回。
五、依行政訴訟法第104條、民事訴訟法第95條、第78條，裁定
    如主文。
中    華    民    國    98    年    2     月    12    日
                    最高行政法院第六庭
                        審判長法官  吳  明  鴻
                              法官  帥  嘉  寶
                              法官  林  茂  權
                              法官  侯  東  昇
                              法官  黃  秋  鴻
以  上  正  本  證  明  與  原  本  無  異
中    華    民    國    98    年    2     月    12    日
                              書記官  吳  玫  瑩


司法院資訊處製作；財團法人民間司法改革基金會備份。
